【裁判字號】    98,抗,926
【裁判日期】    981008
【裁判案由】    聲請再審
【裁判全文】
臺灣高等法院刑事裁定                   98年度抗字第926號
抗  告  人
即  再  審
聲  請  人  丙○○
            乙○○
            甲○○
            丁○○
上列抗告人因聲請再審案件，不服臺灣士林地方法院中華民國98
年7 月31日裁定（98年度聲再字第19號），提起抗告，本院裁定
如下：
    主  文
抗告駁回。
    理  由
一、抗告意旨如附件刑事抗告狀所載。
二、按有罪之判決確定後，因發現確實之新證據，足認受有罪判
    決之人，應受無罪、免訴、免刑或輕於原判決所認罪名之判
    決者，為受判決人之利益，得聲請再審，刑事訴訟法第420
    條第1 項第6 款定有明文。次按，刑事訴訟法第420 條第1
    項第6 款所謂「發現確實之新證據」，係指該證據於事實審
    法院判決前已經存在，為法院、當事人所不知，不及調查斟
    酌，至其後始行發見，且就證據本身形式上觀察，固不以絕
    對不須經過調查程序為條件，但必須顯然可認為足以動搖原
    有罪確定判決，而為受判決人無罪、免訴、免刑或輕於原判
    決所認罪名之判決者為限。故受理聲請再審之最後事實審法
    院，應就聲請再審理由之所謂「新證據」，是否具備事實審
    判決前已經存在，為法院、當事人所不知，事後方行發見之
    「嶄新性」，及顯然可認足以動搖原有罪確定判決，應為無
    罪、免訴、免刑或輕於原判決罪名之「顯然性」二要件，加
    以審查，為判斷應否准予開始再審之準據（最高法院93年度
    台抗字第98號裁定要旨可資參照）。
三、經查：
  (一)原裁定認：「抗告人即再審聲請人丙○○、乙○○、甲○○
    、丁○○雖均主張原確定判決漏未審酌卷附勘驗現場之圍籬
    照片及地政事務所複丈成果圖等事證，未注意及系爭圍籬係
    位在聲請人丙○○母親所有之土地上，而非位在告訴人所有
    之土地上，且僅以細長竹枝編織而成，疏密嚴重不一，不足
    以達到保障建物或土地所有人居住安全之目的；又依告訴人
    3 人於偵訊中指訴進入系爭土地之人，核與原審勘驗現場光
    碟之情形不同，且證人黃逸卿於審理中之證言雖與證人曾添
    全於偵訊中之證言不符，惟與被告乙○○於偵訊中所言一致
    ，自應以證人黃逸卿之證言較足採信；再告訴人簡泰嶽於偵
    訊中之證言亦核與TVBS報導內容不同等節，認定本件不構成
    立法目的在於確保建物或土地所有人居住安全之刑法第306
    條侵入住居罪云云，惟查，原審判決就上開各項證據之取捨
    判斷，均已詳細審酌並陳明不足為有利聲請人認定之原因（
    見本院卷第13至14頁背面，原判決理由二、(二)至(七)所述），
    並無漏未審酌上開任一事證之情形，參照前揭說明，顯與刑
    事訴訟法第420 條第1 項第6 款之要件不符，此部分聲請，
    自於法未合。又本案系爭建物及土地確為告訴人所有、居住
    之事實，既為聲請人所不爭執，顯已符合刑法第306 條規定
    之保護客體，則無論系爭建物係三層一棟之建物，或係有各
    自獨立通道之建物，自均與該罪之構成要件不生影響，是聲
    請人所提之此部分證據顯非屬足生影響於判決之重要證據，
    縱原判決未敘及此節，惟參照前揭說明，自亦與刑事訴訟法
    第420 條第1 項第6 款『新證據』之要件不符，此部分聲請
    亦無理由。」等情，足徵原裁定就抗告人對於原確定判決聲
    請再審並不符合法律所規定之要件等情，論述甚為詳實明確
    ，並未有何不當或違法之處。
  (二)抗告意旨指摘刑法第306 條立法目的在確保建物或土地所有
    人居住安全，原審確定判決漏未審酌本案系爭圍籬尚不足以
    保障告訴人居住安全，抗告人無違反刑法第306 條之可能云
    云。惟按刑法第306 條，係緣於保障家內和平主義，為貫徹
    人民居住自由，而對無故侵入者明定其處罰，所保護之法益
    乃個人居住場所有不受其他無權者侵入或滯留其內干擾破壞
    之權利（臺灣高等法院98年度上易字第17666 號判決意旨參
    照），是僅需無權者侵入或滯留個人居住場所內，即構成該
    罪，抗告人對刑法第306 條規範之保護法益，顯有誤會。從
    而，本件抗告人4 人既已該當無故侵入附連圍繞之土地，無
    論系爭建築物係三層一棟之建物，或係有各自獨立通道之建
    物，當非刑事訴訟法第420 條第1 項第6 款之新證據。綜上
    ，原審認本件抗告人所舉再審理由與上揭刑事訴訟法第420
    條第1 項第6 款規定未合而駁回其聲請，其認事用法，並無
    不當，因而維持原審確定判決，並駁回抗告人聲請，已詳敘
    其依憑之證據，以及認定之理由，經核並未悖於經驗、論理
    及證據法則。抗告人仍執原審抗辯之陳詞，抗辯「本案系爭
    圍籬尚不足以保障告訴人居住安全，抗告人無構成刑法第
    306 條要件之可能；告訴人簡泰嶽所言不實，抗告人丁○○
    未進入告訴人所有之土地；原確定判決就刑法第306 條『無
    故』要件之事實判斷有誤；系爭建築物係各自獨立非三層一
    棟；本件符合刑事訴訟法第420 條第1 項第6 款之要件，原
    裁定顯有違誤，請求撤銷原裁定准予再審」云云，無非一己
    之見所為論述，其前開指摘原裁定不當或違法，難認有據，
    抗告應予駁回。
四、據上論結，應依刑事訴訟法第412 條，裁定如主文。
中    華    民    國    98    年    10    月    8     日
                  刑事第二十庭審判長法  官  楊貴雄
                                    法  官  周明鴻
                                    法  官  許必奇
以上正本證明與原本無異。
不得再抗告。
                                    書記官  廖素花
中    華    民    國    98    年    10    月    12    日


司法院資訊處製作；財團法人民間司法改革基金會備份。
